---
title: "Язык R и среда разработки RStudio"
output:
  word_document: default
  html_document: default
---

```{r setup, include=FALSE}
knitr::opts_chunk$set(echo = TRUE)
```

## Задание 1 Первый сеанс RStudio.

1. Запустите RStudio Cloud (https://rstudio.cloud). Пройдите регистрацию.

2. В своем рабочем пространстве создайте новый проект PracticeTask1.

3. Создайте простой набор данных (в терминологии R — вектор), состоящий из чисел 1, 2 и 4, и присвойте ему имя х.
Выведите на экран фразу «Это мой первый сеанс работы с R».
``` {r}
x <- c(1, 2, 4)
x
```
``` {r}
print("Это мой первый сеанс работы с R")
```

4. Выполните команду, которая присваивает q значение (1,2,4,1,2,4,8), используя ранее определенный вектор x.
``` {r}
q <- c(x, x, 8)
q
```

5. Выведите на экран значение 3-го элемента вектора x.
``` {r}
x[3]
```

6. Выведите на экран элементы вектора x со 2 по 3
``` {r}
x[2:3]
```

7. Выведите на экран математическое ожидание и среднеквадратическое отклонение для элементов вектора x.
``` {r}
mean(x)
```
``` {r}
sd(x)
```

8. Выведите на экран перечень внутренних наборов данных, предназначенных для демонстраций.
``` {r}
data()
```

9. Вычислите математическое ожидание и среднеквадратическое отклонение для набора
данных Nile (этот набор содержит данные о течении Нила).
``` {r}
mean(Nile)
```
``` {r}
sd(Nile)
```

10. Выведите гистограмму этих данных:
``` {r}
hist(Nile)
```

11. Сохраните проект

12. Ответьте на вопросы:

1) Как сформировать вектор?  
Вектор формируется с помощью функции c()
2) Что означает операция с (concatenate)?  
Операция c (concatenate) объединяет элементы в один вектор
3) Как вывести на экран значение переменной величины?  
Для вывода значения переменной используется функция print()
4) Нужно ли указывать тип переменной величины?   
Нет, в R тип переменной определяется автоматически.
5) Как вывести на экран перечень демонстрационных наборов данных?  
Для вывода перечня демонстрационных наборов данных используется функция data()
6) Как рассчитать среднеквадратическое отклонение?  
Среднеквадратическое отклонение рассчитывается с помощью функции sd()
7) Как рассчитать математическое ожидание?  
Математическое ожидание рассчитывается с помощью функции mean()
8) Как построить гистограмму?  
Гистограмма строится с помощью функции hist()

## Задание 2 Работа с функциями в языке R.

1. Запустите RStudio Cloud. Создайте новый проект PracticeTask2 в своем рабочем
пространстве.

2. Определите функцию с именем oddcount(), предназначенную для подсчета нечетных чисел в целочисленном векторе:
```{r}
# Функция подсчитывает количество нечетных целых чисел в x 
oddcount <- function(x) {
  k <- 0 # в начале вычислений количество нечетных чисел равно 0
  for (n in x) {
    if (n %% 2 == 1) {# %% - вычисление остатка
      k <- k+1 
    }
  }
  return(k)
}

```

3. Выполните команду Code – Source File...

4. В режиме интерпретатора вычислите количество нечетных чисел в сформированных в предыдущей работе наборов данных x и q с использованием созданной функции:
```{r}
print(oddcount(x))
print(oddcount(q))
```

5. Попытайтесь вывести в интерпретаторе значения переменных k и n. Что Вы получили?
```
Error:
! объект 'k' не найден
```

6. Определите функцию sum_2, складывающую два числа, одно из которых имеет значение по умолчанию, равное 5
Протестируйте работу функции. Сохраните файл в своей папке под именем lab2_2.
```{r}
sum_2 <- function(a, b = 5)
{
  return(a + b)
}

print(sum_2(3))
print(sum_2(3, 8))
```

7. Напишите функцию fx, определенную на всей числовой прямой
Протестируйте работу функции.
```{r}
fx <- function(x) ifelse(x <= -2, 1-(x+2)^2, ifelse(x <= 2, -x/2, (x-2)^2 + 1))

print(fx(4.5))
print(fx(-4.5))
print(fx(1))
```

8.	Сохраните проект.

9.	Ответьте на вопросы:

1)	Как определить функцию?  
Функция определяется с помощью ключевого слова
function, например: my_function <- function(arg1, arg2) {}
2)	Как описать тело функции?  
Тело функции описывается в фигурных скобках {}, где размещается код, который будет выполняться.
3)	Как записывается оператор if в языке R?  
if записывается как: if (условие) { действия }
4)	Как записывается оператор for в языке R?  
for записывается как: for (i in 1:10) { действия }
5)	Какие переменные являются глобальными?  
Глобальными являются переменные, определенные вне функций и доступные во всем скрипте.
6)	Какие переменные являются локальными по отношению к функции?  
Локальными являются переменные, определенные внутри функции и доступные только в ее теле.
7)	Как определить значения по умолчанию для аргументов функции?  
Значения по умолчанию для аргументов функции определяются с помощью знака = в определении функции, например: function(arg1 = значение)
8)	В каком порядке должны располагаться аргументы функции, не имеющие значений по умолчанию, и аргументы, имеющие значения по умолчанию?  
Аргументы без значений по умолчанию должны располагаться перед аргументами с значениями по умолчанию.

## Задание 3. Структуры данных в R.

1.	Запустите RStudio Cloud. В своем рабочем пространстве создайте новый проект PracticeTask3.

2.	Создайте вектор а1 из вектора a1 получите вектор а1, добавив в середину вектора число 161.
```{r}
a <- c(34, 5, 73, 12)
a1 <- c(a[1:(length(a)/2)], 161, a[(length(a)/2):length(a)])
a1
```

3.	Создайте фактор month1, содержащий названия весенних месяцев года, при этом должен быть задан полный перечень месяцев и установлен порядок следования месяцев.
```{r}
month1 <- factor(c("Март", "Апрель", "Май"), levels = c("Март", "Апрель", "Май"), ordered = T)
month1
```

4.	Сформируйте список emp, содержащий сведения о сотруднике: имя (name – имеет символьные значения); зарплата (salary – вещественное число), принадлежность к профсоюзу (union – логическое значение). Внесите данные об одном сотруднике: Irina, 40800.00, F. Выведите зарплату сотрудника. Измените зарплату сотрудника, задав значение 50000.00.
```{r}
emp <- list(name = "Irina",
            salary = 40800.00,
            union = F)
emp
```

5.	Создайте фрейм department, описав сотрудников отдела атрибутами: name; salary; union. Введите данные по 2-м сотрудникам. Выведите имена всех сотрудников. Выведите зарплату второго сотрудника.
```{r}
department <- data.frame(name = "Sergey",
            salary = 42000,
            union = T)
department <- rbind(department, emp)

print(department)
print(department$name)
print(department[2, 2])
```

6.  Создайте матрицу m размером 3х2. 
```{r}
m <- matrix(1:6, 3, 2)
```

7.  Сохраните проект.

## Задание 4. Управление данными в R.

1. Откройте файл PracticeTask3, созданный как результат выполнение предыдущего задания, сохраните объекты с именами subject1, department, month1 в файл mydata.RData.
```{r, echo=FALSE}
subject1 <- department[1,]
```
```{r}
save(subject1, department, month1, file = "mydata.RData")
```

2. Создайте новый файл с именем lab2.R и загрузите в него объекты из файла  mydata_lab1.RData, выведите объекты subject1, department, month1.
```{r}
rm(list = ls())
load("mydata.RData")
```

3. Сохраните текущий сеанс, воспользовавшись командой save.image().
```{r}
save.image()
```

4. Используя функцию rm() удалите объекты month1 и subject1, проверьте список оставшихся объектов, используя функцию ls(). 
Удалите все объекты. 
Используя файл .RData, восстановите объекты. 
```{r}
rm(month1, subject1)
ls()
```
```{r}
rm(list = ls())
ls()
```
```{r}
load("mydata.RData")
```

5. Откройте файл R, созданный в ходе выполнения предыдущего задания. Запишите в файл pt_data.csv фрейм данных pt_data, определив параметр row.names=FALSE.
Вернитесь в файл R текущей работы. Прочитайте содержимое файла pt_data.csv.
```{r}
pt_data <- read.csv("pt_data.csv", stringsAsFactors = F)

write.csv(pt_data, file = "pt_data.csv", row.names = F)
```

6. Загрузите файл usedcars.csv на сервер, если Вы используете среду RStudio Cloud, используя кнопку. 

7. Загрузите данные их файла usedcars.csv во фрейм usedcars.
```{r}
usedcars <- read.csv("usedcars.csv")
```

8. Отобразите структуру usedcars, используя команду str().
```{r}
str(usedcars)
```

9. Используя функцию summary() запросите статистику по всем числовым переменным usedcars.
```{r}
summary(usedcars)
```

10. Используя функцию mean() посчитайте средние значения для всех числовых переменных usedcars.
```{r}
sapply(usedcars[, c(3, 4)], mean, rm.na = T)
```

11. Используя функцию median() посчитайте медианы для всех числовых переменных usedcars.
```{r}
sapply(usedcars[, c(3, 4)], median, rm.na = T)
```

12. Изучите пятичисловую сводку для переменных price и mileage.
```{r}
summary(usedcars$price)
```
```{r}
summary(usedcars$mileage)
```

## Задание 5. Визуализация данных в R.

1. Рассмотрим диаграмму размаха для данных о цене и пробеге подержанных автомобилей. Чтобы получить диаграмму размаха для переменной, воспользуемся функцией boxplot().

```{r}
boxplot(usedcars$price, main = "Boxplot of Used Car Prices", ylab = "Price ($)")
```
```{r}
boxplot(usedcars$mileage, main = "Boxplot of Used Car Mileage", ylab = "Odometer (mi.)")
```

2. Для того чтобы построить гистограмму для данных о цене и пробеге подержанных автомобилей, можно воспользоваться функцией hist().

```{r}
hist(usedcars$price, main = "Histogram of Used Car Prices", xlab = "Price ($)")
```
```{r}
hist(usedcars$mileage, main = "Histogram of Used Car Mileage", xlab = "Odometer (mi.)")
```

3. В R для вычисления дисперсии и стандартного отклонения используются функции var() и sd().

```{r}
print(var(usedcars$price))
print(sd(usedcars$price))
print(var(usedcars$mileage))
print(sd(usedcars$mileage))
```

4. Чтобы построить таблицу частотности для данных о подержанном автомобиле, можно воспользоваться функцией table()

```{r}
print(table(usedcars$year))
print(table(usedcars$model))
print(table(usedcars$color))
```

5. R также позволяет вычислить пропорции таблицы напрямую, с помощью команды prop.table() для таблицы, созданной функцией table()

```{r}
model_table <- table(usedcars$model)
prop.table(model_table)
```

6. Результаты prop.table() можно объединять с другими функциями R для представления вывода в другой форме. Предположим, что мы хотим отобразить результаты в процентах с одним десятичным знаком.

```{r}
color_table <- table(usedcars$color)
color_pct <- prop.table(color_table) * 100
round(color_pct, digits = 1)
```

7. Чтобы ответить на вопрос о соотношении цены и пробега, построим диаграмму разброса. Для этого воспользуемся функцией plot() с параметрами main, xlab и ylab.

```{r}
plot(x = usedcars$mileage, y = usedcars$price,
     main = "Scatterplot of Price vs. Mileage", 
     xlab = "Odometer", ylab = "Price")
```

8. Прежде чем приступить к анализу, упростим наш проект, сократив количество уровней в переменной color. Исследуя результат выполнения функции table() для нашей новой переменной, можно увидеть, что примерно две трети автомобилей имеют консервативные цвета, а одна треть — нет.

```{r}
usedcars$conservative <- usedcars$color %in% c("Black", "Gray", "Silver", "White")
table(usedcars$conservative)
```

9. Теперь посмотрим на кросс-таблицу, чтобы увидеть, как количество автомобилей консервативных цветов зависит от модели.

```{r}
library("gmodels")
CrossTable(x = usedcars$model, y = usedcars$conservative) 
```
